【裁判字號】    97,交聲,815
【裁判日期】    970829
【裁判案由】    違反道路交通管理處罰條例聲明異議
【裁判全文】
臺灣士林地方法院交通事件裁定
原處分機關  臺北市交通事件裁決所
異  議  人
即受處分人  乙○○
上列異議人即受處分人因違反道路交通管理處罰條例案件，對於
臺北市交通事件裁決所民國97年7 月10日所為之處分（原處分案
號：北市裁罰字第裁22-AEW126221號、第裁22-AEW126222號、第
裁22-AEW126223號、第裁22-AEW126224號、第裁22-AEW126225號
、第裁22-AEW126226號）聲明異議，本院裁定如下：
    主  文
異議均駁回。
    理  由
一、按人行道，係指為專供行人通行之騎樓、走廊，及劃設供行
    人行走之地面道路，與人行天橋及人行地下道，道路交通管
    理處罰條例第3 條第3 款定有明文；次按汽車（依道路交通
    管理處罰條例第3 條第8 款之規定，包括機器腳踏車）駕駛
    人，駕車行駛人行道者，處新臺幣（下同）6 百元以上1 千
    8 百元以下罰鍰，並記違規點數1 點；又按汽車駕駛人，行
    經有燈光號誌管制之交岔路口闖紅燈者，處新臺幣1 千8 百
    元以上5 千4 百元以下罰鍰，並記違規點數3 點；復按行經
    有燈光號誌管制之交岔路口紅燈右轉者，處新臺幣600 元以
    上1,800 元以下罰鍰，並記違規點數3 點；再按汽車駕駛人
    ，駕駛汽車有違反道路交通管理處罰條例之行為，經交通勤
    務警察或依法令執行交通稽查任務人員制止時，不聽制止或
    拒絕停車接受稽查而逃逸者，除按各該條規定處罰外，處3
    千元以上6 千元以下罰鍰，並記違規點數1 點，道路交通管
    理處罰條例第45條第6 款、第53條第1 項、第2 項、第60條
    第1 項，及同條例第63條第1 項第1 款、第3 款分別定有明
    文。
二、原處分意旨略以：異議人即受處分人乙○○（下稱異議人）
    於民國97年5 月28日下午13時18分至13時20分許，騎乘車號
    371-BFZ 號重型機車，行經臺北市○○街、民權東路二段時
    ，分別有於燈光號誌管制路口闖紅燈2 次及有燈光號誌管制
    之交岔路口紅燈右轉2 次；又行駛於人行道上，嗣經臺北市
    政府警察局中山分局交通分隊員警盤查時，又拒絕停車接受
    稽查而逃逸，經警逕行舉發其有「闖紅燈」、「紅燈右轉」
    、「駕駛機車行駛人行道」及「拒絕停車接受稽查而逃逸」
    等違規行為，爰依道路交通管理處罰條例第45條第6 款、第
    53條第1 項、第2 項、第60條第1 項、第63條第1 項第1款
    、第3 款之規定，共處異議人罰鍰計8,400 元，共記違規點
    數14點等語。
三、聲明異議意旨略以：案發當日，伊用完餐回到公司時，見警
    察隨意指認公司同事違規逃逸，嗣見伊的機車引擎尚熱，即
    又指稱伊有違規。伊申訴後經警發單位回覆，稱違規駕駛人
    當日係穿著紅色上衣、身揹咖啡色側背包，與伊相同，惟該
    上衣是該公司之制服，且伊上班又不揹背包，警察僅憑上開
    幾點伊有違規，伊甚感不服云云。
四、經查：
  (一)異議人於上揭時、地騎乘車號為371-BFZ 號重型機車因「闖
    紅燈」、「紅燈右轉」、「駕駛機車行駛人行道」及「拒絕
    停車接受稽查而逃逸」之違規行為等情，有舉發違反道路交
    通管理事件通知單（下簡稱舉發通知單）影本共6 紙附卷可
    稽。且證人即本件舉發員警甲○○於本院調查時，以具結擔
    保其供述之真實性並在負擔偽證罪之心理處罰狀態下證稱：
    「一開始在吉林、農安路口，西向東方向發現違規人沿農安
    街闖紅燈」（即舉發通知單號AEW126221 號，下稱編號1 號
    違規）、「我在農安街約122 號左右我有攔停，但違規人不
    聽制止」（即舉發通知單單號AEW126226 號，下稱編號2 號
    違規）、「後又闖越民權東路2 段71項與農安街之紅燈號誌
    」（即舉發通知單號AEW126222 號，下稱編號3 號違規）、
    「之後在農安街與松江路口紅燈右轉，沿著松江路北往南再
    紅燈右轉民權東路」（即舉發通知單號AEW126223 號、AEW1
    26224 號，下稱編號4 、5 號違規）、「之後到民權東路2
    段71巷時右轉，沿南往北行駛，當時沒有違規，到農安街右
    轉，再於農安街號誌為綠燈時，由西往東轉北左轉松江路，
    並騎到松江路426 號人行道上，該行為人是尚未穿越松江路
    即違規行駛松江路426 號前之人行道」（即舉發通知單號AE
    W126225 號，下稱編號6 號違規）等語明確。衡諸證人甲○
    ○為臺北市政府警察局中山分局民權一派出所警員，與異議
    人素不相識，復無怨隙，應無甘冒觸犯偽證重罪，故意構詞
    誣陷異議人之可能。況證人於發現異議人違規前即在異議人
    後方停等紅燈號誌，發現違規後即在異議人後方追逐異議人
    等情，業據證人甲○○於本院審理證述甚詳（見本院卷第37
    頁下方），證人甲○○所在位置既在該違規人所騎乘之機車
    後方，對於是否違規當能清楚認知，無誤認之虞。且經本院
    當庭勘驗證人甲○○所庭呈之民權東路2 段71巷內、民權東
    路2 段71巷與農安街口之監視錄影畫面：該畫面於97年5 月
    28日下午1 時20分42秒許，有一名機車騎士，快速騎乘機車
    行經民權東路2 段71巷，機車騎士經過後，約48秒時，員警
    在後追趕，另於民權東路2 段71巷與農安街口，該名機車騎
    士亦快速騎乘經過，員警在後追趕等情，業經本院當庭勘驗
    並製成勘驗筆錄1 份在卷可查（見本院卷第36頁下方），足
    認證人甲○○所證述發現該名機車騎士違規後，曾追逐機車
    騎士違規之事實，應可認定。
  (二)另證人甲○○因追逐該名機車騎士，曾追至平安快遞公司（
    下稱平安公司）門口，另人甲○○在平安公司門口確實發現
    異議人所有之車號371-BFZ 號重型機車停放該處，並與該平
    安公司人員詢問該機車車主何在等情，業經其於審理時證述
    明確（見本院卷第36頁上方），並有證人甲○○於當時所拍
    攝之錄影畫面光碟1 份在卷可查。經本院當庭勘驗該光碟內
    容：證人甲○○曾詢問平安公司內年紀較大之人該車號371-
    BFZ 號機車引擎是否仍熱，該人向證人甲○○表示，該車引
    擎仍熱熱的，並向證人甲○○表示，若證人已經看到該機車
    騎士違規，可逕行舉發，該平安公司之年紀較大之人穿著印
    有「平安」字樣之短袖POLO衫等情，業經本院勘驗無誤，此
    參卷附勘驗筆錄即明（見本卷卷第36頁中段之），足認證人
    確實追逐其所見之違規人機車至平安公司門口及所追逐之機
    車確實停放在平安公司門口、且引擎仍熱燙之情，當可認定
    證人甲○○所追逐、並有上開違規情節之機車騎士，確實為
    該車號371-BFZ 號重型機車之機車騎士。
  (三)另該平安公司之門口機車於證人甲○○追逐至該處時，門口
    處停放有3 至4 輛機車，僅有異議人之上開機車引擎仍屬熱
    燙等情，業據證人甲○○證述甚詳（見本院卷第38頁），參
    以異議人亦自稱當時確實從外返回公司等語（見本院卷第32
    頁中段、第40頁中段）。且前路口監視器所拍攝之證人甲○
    ○所追逐之機車騎士所穿著之衣服顏色，亦與該平安公司人
    員所穿著之PO LO 衫之顏色、樣式相符，此參上開2 份勘驗
    筆錄即明（見本院卷第36頁下方）。雖證人甲○○於本院審
    理無法確認在庭之異議人是否為其當初見聞違規之機車騎士
    ，然本院綜上等情，已足認證人甲○○所見聞上開違規編號
    1 至6 之機車騎士所騎乘之機車，確實為證人甲○○持續追
    逐至平安公司門口之機車，而異議人亦均自承停放在該處之
    機車當日確實由其甫騎乘完畢而停放，顯見異議人確係證人
    甲○○所見聞為違規編號1 至6 之機車騎士。是異議人前開
    所辯，顯係事後卸責之詞，不足採信。
五、綜上所述，本件異議人違規之事實甚明。原處分機關據以援
    引依道路交通管理處罰條例第53條第1 項、第2 項、第45條
    第6款 、第60條第1 項、第63條第1 項第1 款、第3 款之規
    定，共裁處異議人罰鍰8 千4 百元，並記違規點數共14點，
    核無不當。本件異議為無理由，應予駁回。
據上論斷，應依道路交通案件處理辦法第19條，裁定如主文。
中    華    民    國    97    年    8     月    29    日
                  交通法庭法  官  莊明達
以上正本證明與原本無異。
如不服本裁定，應於送達後5 日內，向本院提出抗告狀。
                          書記官  陳慧中
中    華    民    國    97    年    8     月    29    日


司法院資訊處製作；財團法人民間司法改革基金會備份。
